臺灣臺中地方法院民事判決　96年度訴字第2568號
原　　　告　甲○○
訴訟代理人　康春田　律師
被　　　告　乙○○
上列事人間請求損害賠償事件，本院於民國96年10月29日言詞辯
論終結，判決如下：
    主      文
被告應給付原告新台幣壹佰伍拾捌萬元，及自民國九十六年九月
二十二日起至清償日止，按年息百分之五計算之利息。
訴訟費用由被告負擔。
本判決於原告以新台幣伍拾參萬元供擔保後，得假執行。
    事實及理由
一、本件原告起訴主張：兩造原為同事關係，因原告年事已高不
    會提款，偶爾委請被告代為領，然因被告在外積欠賭債，竟
    利用代原告提款存款之機會，於(1)民國（下同）94年6 月11
    日陪同原告至台中商業銀行四民分行，將原告存於該銀行帳
    號000000000000號帳戶之存款新台幣（下同）1,443,469 元
    ，轉入原告設於中華郵政台中四張犁郵局（下稱四張犁郵局
    ）局號0000000 號、帳戶0000000 號帳戶內，隨後又同至四
    張犁郵局，由原告委由被告以現金提領之方式，自原告上開
    四張犁郵局之帳戶內領出140萬元，竟將其中120萬元，改以
    自己名義，在該郵局辦理定期存款（存單號碼00000000），
    餘20萬元，則由被告領取現金，供己花用。(2)94年7月29 日
    原告又委託被告自上開四張犁郵局其所設之帳戶提領110 萬
    元，詎被告以現金提領之後，竟將其中100 萬元，改以自己
    名義，在該郵局辦理定期存款（存單號碼00000000），餘10
    萬元，則由被告領取現金，供己花用。(3)94年8月9日、同年
    11月3 日，原告又先後委託被告自上開四張犁郵局其所設之
    帳戶分別提領2萬元、6萬元，詎被告以現金提領之後，均未
    將之交予原告，亦擅自供己花用。合計被告侵占之金額達25
    8萬元。案經台灣台中地方法院檢察署以95 年度偵字第2437
    號提起公訴，經台灣高等法院台中分院96年上易字第1400號
    （一審案號：鈞院95年度易字第1582號）刑事判決，以被告
    犯有侵占罪，判處有期徒刑9 月確定。惟被告事後，已返還
    原告100萬元，尚有158萬元未返還。爰依民法第184條第1項
    前段侵權行為及民法第179 條不當得利之法律關係，提起本
    件訴訟。訴之聲明：(1)被告應給付原告158 萬元及自起訴狀
    繕本送達被告之翌日起至清償日止，按年息5%計算之利息。
    (2)並願供擔保，請准為假執行之宣告。
二、原告主張之上揭事實，有上開起訴書及刑事判決書附卷可稽
    。被告對於上揭刑事判決認定之事實，亦不爭執，自堪可認
    為真實。
三、按因故意或過失，不法侵害他人之權利者，負損害賠償責任
    。故意以背於善良風俗之方法，加損害於他人者亦同。違反
    保護他人之法律，致生損害於他人者，負賠償責任，民法第
    184條第1項前段、後段、第2項，分別定有明文。第1項前、
    後兩段為相異之侵權行為類型。關於保護之法益，前段為權
    利，後段為一般法益。關於主觀責任，前者以故意過失為已
    足，後者則限制須故意以背於善良風俗之方法加損害於他人
    ，兩者要件有別，請求權基礎相異，訴訟標的自屬不同（最
    高法院80年度台上字第3760 號判決要旨）。此即民法第184
    條規定係調和「行為自由」和「保護的權益」此兩個基本利
    益，區別不同的權益的保護，而組成侵權行為責任體系。被
    侵害者係他人權利時，只要加害人具有故意或過失，即應依
    民法第184條第1項前段負損害賠償責任。其被侵害者，非屬
    權利時，須加害行為係出於故意背於善良風俗方法（第 184
    條第1項後段），或違反保護他人之法律（第184條第2 項）
    時，被害人始得請求損害賠償。易言之，民法第184條第1項
    前段所保護的，限於權利，不及一般財產上之利益（純粹財
    產上損害、純粹經濟上損失）。一般財產上利益僅能依民法
    第184條第1項後段規定或第2 項受到保護。立法者所以作此
    「區別性的權益保護」，係鑒於一般財產損害範圍廣泛，難
    以預估，為避免責任氾濫，特嚴格其構成要件，期能兼顧個
    人行為之自由。本件原告所請求遭被告侵占之158 萬元，既
    係被告持有屬原告之金錢（所有權），是被告依前開184 條
    第1 項前段規定，即應就此部對原告負有損害賠償之責（註
    ：依同條第1項後段及第2項亦可）。
四、次查，本件被告既侵害原告之權利（即金錢所有權），並獲
    有158 萬元之利益，已如前述，則其行為已符侵害他人權益
    類型之不當得利，是原告依民法第179條、第182條第2 項規
    定，請求被告返還上開所受之利益，並加計法定遲延利息，
    亦屬有據，自有理由。
五、綜上，原告本於侵權行為及不當得利之法律關係，請求被告
    給付158萬元，及自起訴狀繕本送達之翌日（即96年9月22日
    ）起至清償日止，按年息5%計算之法定遲延利息，即無不合
    ，應予准許，爰為判決如主文第1項所示。
六、原告陳明願供擔保請准宣告假執行。經核並無不合，爰酌定
    相當之擔保金額准許之。
七、據上論結，原告之訴為有理由，依民事訴訟法第78條、第39
    0條第2項，判決如主文。
中　　華　　民　　國　　96　　年　　10　　月　　31　　日
                  民事第二庭    法  官  陳添喜
正本係照原本作成。
如對本判決上訴，須於判決送達後20日內向本院提出上訴狀。
中　　華　　民　　國　　96　　年　　10　　月　　31　　日
                                書記官  鄭晉發
